高雄高等行政法院簡易判決　　　　　　　　　　　九十一年度簡字第二五一號
　　原　　　告　甲○○
　　訴訟代理人　丁○○
　　被　　　告　高雄市稅捐稽徵處
　　代　表　人　乙○○　處長
　　訴訟代理人　丙○○
右當事人間因地價稅事件，原告不服高雄市政府中華民國九十一年四月九日高市府訴
四字第一五七０六號訴願決定，提起行政訴訟。本院判決如左：
    主  文
原告之訴駁回。
訴訟費用由原告負擔。
    事實及理由
一、緣原告於民國（下同）八十八年六月二日向訴外人陳余素華承買坐落高雄市○○
    區○○段一二三八號土地，並於同年月十六日經地政機關登記完竣，原告因未依
    規定於地價稅開徵四十日前提出申請適用特別稅率課徵地價稅，被告乃依規定按
    一般稅率課徵八十八年全年度之地價稅，原告亦於九十年十一月十三日繳納完畢
    ，嗣原告認應依土地買賣雙方持有土地月份數分別適用自用住宅稅率及一般稅率
    課徵八十八年度地價稅為由，於九十年十一月二十九日申請退還溢繳稅款及滯納
    金，被告以九十年十二月七日高市稽財字第九六四０一號函否准其申請，原告不
    服，提起訴願，遭決定駁回，遂提起本件行政訴訟。
二、原告起訴主張略謂：年度地價稅由後地主繳納，前地主自用住宅稅率優惠當然後
    地主得以承受，前地主已按土地稅法第四十一條規定申請自用住宅稅率核課，為
    何又要求後地主再次申請，其適法性令人質疑，又依土地稅法第四十條立法理由
    ，應依所有權人持有時間及所適用之稅率計算，每年課徵一次，而原告八十八年
    度地價稅於前手持有期間（自八十八年一月一日至同年六月二日止）得適用自用
    住宅稅率，於法並無不合，且依土地稅法施行細則第二十條規定，前地主已經申
    請核准適用自用住宅優惠稅率，則原告是可以延續適用該規定，再者，依據土地
    稅法第四十一條規定，前地主已核定且未變更使用者，免再提出申請，故原處分
    及訴願決定應予撤銷被告應作成退稅處分云云。被告則以：地價稅係向土地所有
    權人課徵，以所有權之歸屬為考量，本件原告既係土地登記簿所載系爭土地之所
    有權人，本案土地已歸原告所有，依規定即為該系爭土地八十八年地價稅之納稅
    義務人，自應負繳納八十八年地價稅之義務，並無所謂承受前土地所有權人持有
    期間地價稅與否之問題，至於地價稅之徵免及優惠稅率之適用與否，乃以土地使
    用之事實狀態為準，本件原告未依規定於地價稅開徵四十日前提出申請適用特別
    稅率課徵地價稅，被告乃依規定按一般稅率課徵八十八年全年度之地價稅，認事
    用法，並無違誤等語置辯。
三、按「地價稅由直轄市或縣（市）主管稽徵機關按照地政機關編送之地價歸戶冊及
    地籍異動通知資料核定，每年徵收一次，必要時得分二期徵收；其開徵日期，由
    省（市）政府定之。」、「依第十七條及第十八條規定，得適用特別稅率之用地
    ，土地所有權人應於每年（期）地價稅開徵四十日前提出申請，逾期申請者，自
    申請之次年期開始適用。前已核定而用途未變更者，以後免再申請。」、「地價
    稅依本法第四十條之規定，每年一次徵收者，以九月十五日為納稅義務基準日；
    每年分二期徵收者，上期以三月十五日，下期以九月十五日為納稅義務基準日。
    各年（期）地價稅以納稅義務基準日土地登記簿所載之所有權人或典權人為納稅
    義務人。」分別為行為時土地稅法第四十條、第四十一條第一項及同法施行細則
    第二十條所明定。又「得適用特別稅率之用地及各種減免稅地之申請期限，依土
    地稅法第四十一條及土地稅減免規則第二十四條規定，應於地價稅開徵四十日前
    提出申請，至於其用地是否符合特別稅率及減免之要件，亦應以上開申請期限截
    止日（十月七日）為審核之基準日。」、「有關原核定按自用住宅用地稅率課徵
    地價稅之土地，於納稅義務基準日前移轉，如買受人取得後，未依規定申請按自
    用住宅用地稅率課徵者，貴局建議按買賣雙方持有土地月份分段適用不同稅率計
    課當年期地價稅乙案，尚不宜採行，請查照。」亦分別經財政部八十一年三月二
    十日台財稅字第八一０七六三四一八號函及八十九年七月十二日台財稅字第八九
    ０四五四八四八號函釋明確在案。
四、經查，原告於八十八年六月二日向陳余素華承買坐落高雄市○○區○○段一二三
    八號土地並於同年月十六日經地政機關登記完竣，而八十八年度地價稅於八十八
    年十一月十六日開徵，因原告未依規定於地價稅開徵四十日前提出申請適用特別
    稅率課徵地價稅，被告乃依規定按一般稅率課徵八十八年全年度之地價稅，原告
    亦於九十年十一月十三日繳納完畢，嗣原告認應依土地買賣雙方持有土地月份數
    分別適用自用住宅稅率及一般稅率課徵八十八年度地價稅為由，於九十年十一月
    二十八日向被告申請退還溢繳稅款及滯納金，被告乃以九十年十二月七日九０高
    市稽財字第九六四０一號函復原告略謂：「說明‧‧‧二、土地稅法第十五條規
    定‧‧‧及土地稅法施行細則第二十條規定‧‧‧。又查財政部八十九年七月十
    二日台財稅字第八九０四五四八四八號函釋‧‧‧基於上開規定，台端所有主旨
    土地八十八年地價稅仍應全年度採一般用地稅率計徵之。」遂否准原告所請等情
    ，為兩造所不爭執，並有原告與陳余素華於八十八年六月二日就本件系爭土地所
    訂立之買賣所有權移轉契約書及被告九十年十二月七日九０高市稽財字第九六四
    ０一號函（以上皆為影本各乙件）附於原處分卷可稽，洵堪信實。
五、原告雖訴稱：依土地稅法第四十條立法理由，應依所有權人持有時間及所適用之
    稅率計算，每年課徵一次，而原告八十八年度地價稅於前手持有期間（自八十八
    年一月一日至同年六月二日止）得適用自用住宅稅率，且土地稅法施行細則第二
    十條規定，前地主已經申請核准適用自用住宅優惠稅率，則原告是可以延續適用
    該規定，再者，依據土地稅法第四十一條規定，前地主已核定且未變更使用者，
    免再提出申請云云。惟查，原告係於八十八年度地價稅納稅義務基準日八十八年
    九月十五日前取得該系爭土地之所有權，依上開土地稅法施行細則第二十條之規
    定，原告係八十八年度地價稅之納稅義務人，且應依其個人使用土地之狀態，依
    法定稅率計課全年度之地價稅，尚與其前手於系爭土地轉讓前之使用土地狀態及
    適用何種稅率無涉，財政部前揭八十九年七月十二日台財稅字第八九０四五四八
    四八號函釋意旨與前述法律規定之目的相符，本院自得適用。從而原告主張八十
    八年度地價稅於其前手持有期間（自八十八年一月一日至同年六月二日止）得適
    用自用住宅稅率云云，顯屬無據。次按，行為時土地稅法第四十一條所稱「前已
    核定而用途未變更者，以後免再申請。」係指同一納稅義務人前經核定按自用住
    宅稅率計徵地價稅時，若其用途未變更，為免年年申請之程序，造成納稅義務人
    之不便，法律特明定以後年度免再申請，本件八十八年度地價稅納稅義務人已由
    其前手變更為原告，並非同一人，自無上開規定之適用。是依土地稅法第四十一
    條規定，原告若符合適用自用住宅稅率計徵地價稅之要件，依法亦應於八十八年
    十一月十六日地價稅開徵日四十日前（八十八年十月七日），申請按自用住宅計
    徵八十八年度之地價稅，方能按自用住宅稅率計徵地價稅。從而，原告主張本件
    應毋須另行申請等詞，仍無足採。
六、綜上所述，被告否准原告請求就高雄市○○區○○段一二三八號土地八十八年度
    地價稅按買賣雙方持有月數計徵地價稅並退還溢繳稅款之處分，並無違誤，訴願
    決定遞予維持，亦無不合。原告之訴為無理由，應予駁回，並不經言詞辯論為之
    。
據上論結，本件原告之訴為無理由，爰依行政訴訟法第二百三十三條第一項、第二百
三十六條、第二百條第二款、第九十八條第三項前段，判決如主文。
中　　　華　　　民　　　國    九十一　　年　  　十　　　月　　  三十　　日
                              高雄高等行政法院第二庭
     　   　　　　　　　　　　      　    法      官  林勇奮
右為正本係照原本作成。
如不服本判決，應於送達後二十日內，向本院提出上訴狀並表明上訴理由，如於本判
決宣示後送達前提起上訴者，應於判決送達後二十日內補提上訴理由書（須按他造當
事人人數附繕本）。提起上訴應預繳送達用雙掛號郵票七份（每份三十四元）。
中　　　華　　　民　　　國    九十一　　年　  　十　　　月　　  三十　　日
                                          法院書記官  黃玉幸
附註：
行政訴訟法第二百三十五條（第一項、第二項）：
對於適用簡易程序之裁判提起上訴或抗告，須經最高行政法院之許可。
前項許可，以訴訟事件所涉及之法律見解具有原則性者為限。
